臺灣高等法院刑事裁定
109年度抗字第221號
抗  告  人  
即  受刑人  周斌華



上列抗告人因聲請定其應執行刑案件，不服臺灣桃園地方法院，
中華民國109年1月20日裁定（109年度聲字第112號），提起抗告
，本院裁定如下：
    主  文
原裁定撤銷。
甲○○犯如附表所示各罪所處之刑，應執行有期徒刑貳年貳月。
    理  由
一、原裁定意旨略以：抗告人即受刑人甲○○（下稱受刑人）所犯
    如附表編號2至8所示之罪確係於附表編號1所示之判決確定
    前所犯，並經原審法院判處如附表所示之刑確定，有該案件
    判決書及本院被告前案紀錄表在卷可按。其中得易科罰金之
    罪（附表編號1、2、4、5、6、7、8）與不得易科罰金之罪
    （附表編號3），合於刑法第50條第1項但書之規定，惟受刑
    人已請求檢察官聲請就前開4罪定其應執行刑，有臺灣桃園
    地方檢察署依102年1月23日修正之刑法第50條調查受刑人是
    否聲請定應執行刑調查表在卷可稽；又受刑人所犯如附表編
    號1至3所示之罪，前經原審法院108年度聲字第1818號裁定
    應執行有期徒刑1年4月，附表編號4至8所示之罪，前經原審
    法院108年度簡字第243號判決併定應執行有期徒刑1年2 月
    ，原審定應執行刑，不得逾越刑法第51條第5款所定法律之
    外部界限，即不得重於附表編號1至8所示各罪宣告刑之總和
    ，亦應受內部界限之拘束，即不得重於附表編號1至3加計附
    表編號4至8所定應執行刑之總和。準此，受刑人所犯如附表
    所示之罪，應合併定其應執行有期徒刑2年4月。
二、抗告意旨略以：按法律上屬於自由裁定之事項，並非概無法
    律上之拘束，在法律上有其外部界限及內部界限。前者為法
    律之具體規定，使法院得以具體選擇為適當之裁判，後者為
    法院裁判時，兩者均不得踰越。在數罪有二裁判以上之規定
    及法院秩序之理念定應執行刑之案件，法院所為刑之酌定，
    固屬自由裁量事項，然對於法律之內部界限及外部界限，均
    應受其拘束。又法院所規定範圍之外部性界限外，尚應受比
    例原則、公平正義原則之規範，謹守法律秩序之理念、法律
    情感及慣例所規範。又於適當之裁判為自由裁量之外部界限
    ，依刑度之衡量為單一案件而言，於法為自由裁量，既刪除
    刑法第56條同一罪名之連續犯，但於數罪時，依內部界限考
    量法律之目的、法律秩序理念，依立法意旨想像競合與法規
    競合（法條競合），故同屬一行為，而該當於數個構成要件
    ，惟此二者本質上及其所衍生之法律效果，仍有不同前者，
    係因侵害數法益，為充分保護被害者之法益，避免評價不足
    ，乃就其行為所該當之數個構成要件，分別加以評價而論與
    數罪，但因行為人只有單一行為較之者，數個犯罪行為之侵
    害為輕，揆諸「一行為不二罰」之原則，法律乃規定，從一
    重處斷為已足，為科刑上或裁判上一罪，後者則因僅侵害一
    法益，為避免牴觸雙重評價禁止原則，只須適用最適切之構
    成要件，予以論罪科刑，即足以包括整個犯罪行為之不法內
    涵，故其他構成要件之罰責，均排斥不用，實質上僅成立單
    一罪名，屬單純一罪。又刑法第51條數罪併罰定應執行刑之
    立法方式，非以累加方式為之，如以實質累加方式定應執刑
    ，則處罰之刑度，顯將超過其行為之不法內涵而違反罪責原
    則，為考量因生命有限，刑罰對行為人造成之痛苦程度，係
    隨刑度增加而生加乘效果，而非以等比方式增加，是則以隨
    罪數增加遞減其刑罰方式，當足以評價被告行為之不法性，
    爰請求從輕定其應執行刑等語
三、按裁判確定前犯數罪者，併合處罰之；數罪併罰，分別宣告
    其罪之刑，其宣告多數有期徒刑者，於各刑中之最長期以上
    ，各刑合併之刑期以下，定其刑期，但不得逾30年，刑法第
    50條第1項前段、第51條第5款訂有明文。參其立法意旨，除
    在於緩和多數有期徒刑合併執行所造成之苛酷外，更避免責
    任非難之重複，蓋有期徒刑之科處，不僅在於懲罰犯罪行為
    ，更重在矯治犯罪行為人、提升其規範意識，及回復社會對
    於法律規範之信賴，是應併合處罰之複數有期徒刑倘一律合
    併執行，將造成責任非難之效果重複滿足、邊際效應遞減之
    不當效果，甚至有違責任主義，故採行加重單一刑主義，以
    期責罰相當。是法院就應併合處罰之數個有期徒刑宣告定其
    應執行刑時，不僅應遵守法律所定「以宣告各刑中之最長期
    為下限，各刑合併之刑期為上限，但最長不得逾30年」之外
    部界限，更應受不得明顯違反公平正義、法律秩序理念及目
    的之規範。具體而言，於併合處罰，其執行刑之酌定，應視
    行為人所犯數罪之犯罪類型而定，倘行為人所犯數罪屬相同
    之犯罪類型者（如複數竊盜、施用或販賣毒品等），於併合
    處罰時，其責任非難重複之程度較高，應酌定較低之應執行
    刑；然行為人所犯數罪雖屬相同之犯罪類型，但所侵犯者為
    具有不可替代性、不可回復性之個人法益（如殺人、妨害性
    自主），於併合處罰時，其責任非難重複之程度則較低，自
    可酌定較高之應執行刑；另行為人所犯數罪非惟犯罪類型相
    同，且其行為態樣、手段、動機均相似者，於併合處罰時，
    其責任非難重複之程度更高，應酌定更低之應執行刑；反之
    ，行為人所犯數罪各屬不同之犯罪類型者，於併合處罰時，
    其責任非難重複之程度甚低，當可酌定較高之應執行刑。至
    個別犯罪之犯罪情節或對於社會之影響、行為人之品性、智
    識、生活狀況或前科情形等，除前述用以判斷各個犯罪之犯
    罪類型、法益侵害種類、犯罪行為態樣、手段、動機是否相
    同、相似，以避免責任非難過度重複者外，乃個別犯罪量處
    刑罰時已斟酌過之因素，要非定應執行刑時應再行審酌者（
    最高法院105年度台抗字第626 號裁定意旨參照）。又刑法
    第57條之規定，係針對個別犯罪之科刑裁量，明定刑罰原則
    以及尤應審酌之各款事項，以為科刑輕重之標準；至數罪併
    罰定應執行刑之裁量標準，法無明文，然其裁量仍應兼衡罪
    責相當及特別預防之刑罰目的，具體審酌整體犯罪過程之各
    罪關係（例如各行為彼此間之關聯性《數罪間時間、空間、
    法益之異同性》、所侵害法益之專屬性或同一性、數罪對法
    益侵害之加重效應等）及罪數所反應行為人人格及犯罪傾向
    等情狀綜合判斷，為妥適之裁量，仍有比例原則及公平原則
    之拘束，倘違背此內部界限而濫用其裁量，仍非適法（最高
    法院104年度台抗字第718號裁定意旨參照）。　
四、經查：
（一）原裁定以受刑人所犯如附表所示之各罪，前經原審法院判
      處如附表所示之刑，有各該判決書及本院被告前案紀錄表
      在卷可稽。檢察官就其所犯如附表編號1至8所示之各罪向
      最後事實審之原審法院聲請定其應執行刑，原審於各刑之
      中最長期有期徒刑11月以上、各刑合併之刑期有期徒刑3
      年8月以下之法定範圍內，定應執行有期徒刑2年4月，符
      合法定自由裁量之外部性界限，固非無見。惟依受刑人所
      犯如附表編號1、2、4、5、7所示之罪，均為竊盜罪，其
      所犯附表各罪侵害者同為侵害私人財產法益，揆諸前揭說
      明，其責任非難重複之程度顯然較高，且其犯罪時間係自
      107年4月迄至107年7月間，而其犯罪地點均為位於桃園市
      內，是其於3個多月之期間內多次行竊，其犯罪時間、地
      點密接，犯罪類型相同，竊盜之財物價值多非貴重，此類
      行為偏差允宜多予矯治而非專以報應刑待之，數罪之整體
      非難評價即應予減輕，以符合比例原則、平等原則、罪刑
      相當原則、重複評價禁止原則為內涵之內部界限，予以審
      酌適當量處應執行刑。原裁定僅依受刑人請求檢察官聲請
      定其應執行刑，然未考量並敘明受刑人所犯附表各罪間彼
      此之關聯性、數罪對法益侵害之加重效應、罪數所反映之
      受刑人人格特性與犯罪傾向、對受刑人施以矯正之必要性
      等情，定其應執行刑，依其裁量權行使結果，裁定應執行
      之刑為有期徒刑2年4月，較內部界限刑期2年6月（詳後述
      ），僅減少2月，未考量其同罪質之犯罪類型，就罪刑相
      當原則之情形，亦未詳載其理由，尚難認與受刑人所犯各
      罪所侵害法益之總價值相當，而有理由欠備之違誤。抗告
      意旨雖未指摘於此，然原裁定既有上開不當之處，即屬無
      可維持，應由本院撤銷，且為免發回原審法院重新裁定於
      刑事訴追執行效能無益，爰由本院自為裁定。　　
（二）本件附表編號1至8所示之罪合於數罪併罰之要件，並經受
      刑人請求合併定刑，是檢察官之聲請，於法尚無不合。本
      院審酌受刑人所犯如附表示各罪均係侵害他人財產法益，
      除如編號3、6、8 所示之罪分別為搶奪、偽造文書、詐欺
      等罪之外，如附表編號1、2、4、5、7所示均為竊盜罪，
      其所犯罪質之犯罪類型、行為態樣、動機均相同或相類，
      所侵害之法益並非具有不可替代性、不可回復性之個人法
      益，責任非難重複之程度較高，其中附表編號1至3、4至8
      所示之罪刑均曾經原審法院定其應執行刑分別為有期徒刑
      1年4月、1年2月，自應受上開2裁判所定其應執行刑加計
      之內部界限（即1年4月+1年2月=2年6月）所拘束，是兼衡
      上開內、外部界限之範圍、受刑人所犯罪質、行為次數、
      犯罪時間及地點及審酌各罪之法律目的、受刑人違反之嚴
      重性、附表各罪彼此間之關聯性、數罪所反應受刑人之人
      格特性與傾向、對受刑人施以矯正之必要性、所犯數罪為
      整體非難評價，及貫徹刑法量刑公平正義理念之內部限制
      等，定其應執行之刑如主文第2項所示。　　
據上論斷，應依刑事訴訟法第413條，刑法第50條第2項、第53條
、第51條第5款，裁定如主文。
中　　華　　民　　國　　109 　年　　2 　　月　　21　　日
                  刑事第十一庭  審判長法　官　楊力進
                              　　    法　官　許文章
                              　    　法　官　沈君玲
以上正本證明與原本無異。
如不服本裁定，應於收受送達後5日內向本院提出再抗告狀。
                                  　　書記官　彭于瑛
中　　華　　民　　國　　109 　年　　2 　　月　　21　　日